ACORDAO-COMPLETO-2454645

ACÓRDÃO 409/2021 ATA 6/2021 - PLENÁRIO

VISTOS, relatados e discutidos estes autos de embargos de declaração opostos por Luiz Fernando de Souza contra o Acórdão 2896/2020-TCU-Plenário,
ACORDAM os Ministros do Tribunal de Contas da União, reunidos em sessão do Plenário, diante das razões expostas pelo relator, em:
9.1. conhecer dos embargos de declaração para, no mérito, dar-lhes provimento;
9.2. reconhecer a nulidade do Acórdão 2896/2020-TCU-Plenário, exclusivamente no que diz respeito a Luiz Fernando de Souza;
9.3. dar ciência deste acórdão ao embargante e aos demais interessados;
9.4. restituir os autos ao gabinete do Relator para instrução com vistas a novo julgamento.

Embargos de declaração contra acórdão que apreciou pedidos de reexame interpostos contra deliberação que tratou de levantamento de auditoria concernente à construção do Arco Metropolitano do Rio de Janeiro.

Departamento Nacional de Infraestrutura de Transportes; Superintendência Regional do Dnit No Estado do Rio de Janeiro - DNIT/MT.

3. Interessados/Responsáveis/Recorrentes:
3.1. Interessado: Congresso Nacional (vinculador) ()
3.2. Responsáveis: Carioca Christiani Nielsen Engenharia S A (40.450.769/0001-26); Construtora Oas S.a. Em Recuperacao Judicial (14.310.577/0009-61); Consórcio Arco Metropolitano Rio (09.570.223/0001-69); Consórcio Arco Metropolitano do Rio (09.551.901/0001-46); Consórcio Arco do Rio (09.536.294/0001-45); Consórcio Carioca/Queiroz Galvão (09.536.302/0001-53); Hugo Sternick (XXX.677.716-XX); Luiz Antonio Pagot (XXX.102.567-XX); Luiz Fernando de Souza (XXX.211.957-XX); Secretaria de Estado de Obras do Estado do Rio de Janeiro (08.599.767/0001-90)
3.3. Recorrente: Luiz Fernando de Souza (XXX.211.957-XX).

Aroldo Cedraz e Vital do Rêgo.

13.1. Ministros presentes: Ana Arraes (Presidente), Walton Alencar Rodrigues (Relator), Benjamin Zymler, Aroldo Cedraz, Raimundo Carreiro, Bruno Dantas, Vital do Rêgo e Jorge Oliveira.
13.2. Ministros que alegaram impedimento na Sessão: Aroldo Cedraz e Vital do Rêgo.
13.3. Ministro-Substituto convocado: Marcos Bemquerer Costa.
13.4. Ministros-Substitutos presentes: Augusto Sherman Cavalcanti, André Luís de Carvalho e Weder de Oliveira.

ACORDAO-COMPLETO-2537738

Acórdão 1885/2022 - Plenário

ACORDAO-COMPLETO-2471736

Acórdão de Relação 820/2021 - Plenário

Acórdão de Relação

WALTON ALENCAR RODRIGUES

Ministro Walton Alencar Rodrigues.

Trata-se de embargos de declaração opostos por Luiz Fernando de Souza contra o Acórdão 2896/2020-TCU-Plenário, cujo inteiro teor reproduzo a seguir:
VISTOS, relatados e discutidos estes autos de pedido de reexame interposto pelo Ministério Público junto ao Tribunal de Contas da União, pela Construtora Norberto Odebrecht, por Luiz Antônio Pagot, pela Carioca Christiani-Nielsen Engenharia, pelos consórcios Arco Metropolitano Rio e Arco do Rio, bem como pelo Estado do Rio de Janeiro contra o Acórdão 2902/2012-TCU-Plenário,
ACORDAM os Ministros do Tribunal de Contas da União, reunidos em sessão Plenária, diante das razões expostas pelo relator, em:
9.1. considerar prejudicadas as determinações veiculadas nos itens 9.8.1 a 9.8.7 e 9.7 do Acórdão 2902/2012-TCU-Plenário, por perda de objeto, nos termos dos arts. 278 do Regimento Interno e 932, Inciso III do CPC;
9.2. com fundamento no art. 278, § 2º, do Regimento Interno do TCU, não conhecer dos recursos apresentados pelo Estado do Rio de Janeiro, pelo Consórcio Arco Metropolitano Rio e pelo Consórcio Arco do Rio;
9.3. com fundamento nos arts. 278, § 2º, e 282, do Regimento Interno do TCU, não conhecer dos recursos apresentados pela Construtora Norberto Odebrecht e pela Carioca Christiani-Nielsen Engenharia;
9.4. conhecer do recurso apresentado por Luiz Antônio Pagot, para negar-lhe provimento;
9.5. conhecer do recurso apresentado pelo Ministério Público junto ao TCU, para dar-lhe provimento;
9.6. tornar insubsistente o item 9.3 do Acórdão 2902/2012-TCU-Plenário;
9.7. rejeitar as contrarrazões apresentadas por Luiz Fernando de Souza e Hugo Sternick;
9.8. aplicar aos responsáveis, a seguir discriminados, multa individual prevista no artigo 58, inciso II, da Lei 8.443/1992, nos valores especificados, com a fixação do prazo de quinze dias, a contar das notificações, para comprovarem, perante o Tribunal (art. 214, inciso III, alínea "a", do RITCU) , o recolhimento da dívida ao Tesouro Nacional, atualizada monetariamente, desde a data do presente acórdão até a dos efetivos recolhimentos, se forem pagas após o vencimento, na forma da legislação em vigor:
	RESPONSÁVEL
	VALOR

	Luiz Fernando de Souza
	R$ 30.000,00

	Hugo Sternick
	R$ 15.000,00

9.9. restituir os autos ao relator a quo, E. Ministro Raimundo Carreiro (art. 152, RITCU) ;
9.10. dar ciência aos recorrentes e aos demais interessados.
Irresignado, o embargante alega, preliminarmente, que a ausência de prévia notificação da data de julgamento do recurso de revisão, ocasião em que foi proferido o acórdão combatido, além de violar o contraditório e a ampla defesa, lhe foi prejudicial, uma vez que por meio de tal decisum este Tribunal lhe imputou responsabilidade pessoal anteriormente rejeitada por meio do Acórdão 2902/2012-TCU-Plenário.
Luiz Fernando de Souza alega haver omissão no acórdão embargado, pois seu voto condutor não identifica a fundamentação ou critério utilizado para fixação do valor da multa que lhe foi imputada, no montante de R$30 mil, nos termos do art. 22, parágrafos 2º e 3º da LINDB, nem esclarece ou faz constar a integralidade das multas aplicadas e seus respectivos responsáveis.
Sendo assim, requer a revisão do Acórdão 2896/2020-TCU-Plenário, a fim de sanar os vícios apontados.

Renata Gomes da Rocha Pinheiro (176.800/OAB-RJ), Ana Cristina Fecuri (125.181/OAB-SP), Davi Madalon Fraga (181.098/OAB-RJ), Juliana Gomes Varjao (40.089/OAB-BA), Ana Luiza Nascimento de Souza Polak (342.501/OAB-SP), Guilherme Henrique Magaldi Netto (4.110/OAB-DF), Fernando Antonio de Souza Ferreira Junior (131.524/OAB-RJ), Helton Linares Carvalho e outros, representando Luiz Antonio Pagot; João Paulo Prates da Silveira Guerra (67637/OAB-RS), Flavio Cautiero Horta Jardim Júnior (115.134/OAB-RJ) e outros.

Subprocurador-Geral Lucas Rocha Furtado.

EMBARGOS DE DECLARAÇÃO. AUSÊNCIA DO NOME DO EMBARGANTE NA PAUTA DA SESSÃO. NULIDADE. RESTITUIÇAO DOS AUTOS AO RELATOR PARA NOVO JULGAMENTO.

RELATÓRIO DE LEVANTAMENTO (RL)

Secretaria de Recursos (Serur); Secretaria de Fiscalização de Infraestrutura Rodoviária e de Aviação Civil (SeinfraRod).

Trata-se de embargos de declaração opostos por Luiz Fernando de Souza contra o Acórdão 2896/2020-TCU-Plenário, por meio do qual este Tribunal, ao analisar pedido de reexame interposto pelo Ministério Público junto ao Tribunal de Contas da União, aplicou-lhe a multa prevista no art. 58, inciso II, da Lei 8.443/1992.
Irresignado, o embargante alega, preliminarmente, que a ausência de prévia notificação da data de julgamento do recurso de revisão, ocasião em que foi proferido o acórdão combatido, além de violar o contraditório e a ampla defesa, lhe foi prejudicial, uma vez que por meio de tal decisum este Tribunal lhe imputou responsabilidade pessoal anteriormente rejeitada por meio do Acórdão 2902/2012-TCU-Plenário.
Luiz Fernando de Souza alega haver omissão no acórdão embargado, pois seu voto condutor não identifica a fundamentação ou critério utilizado para fixação do valor da multa que lhe foi imputada, no montante de R$ 30 mil, nos termos do art. 22, parágrafos 2º e 3º da LINDB, nem esclarece ou faz constar a integralidade das multas aplicadas e seus respectivos responsáveis.
Sendo assim, requer a revisão do Acórdão 2896/2020-TCU-Plenário, a fim de sanar os vícios apontados.
Feito breve resumo dos fatos, passo a decidir.
Conheço dos embargos por atenderem aos requisitos atinentes à espécie.
Por meio do Boletim do Tribunal de Contas da União de 26/10/2020 (Ano 3, n° 199) , este Tribunal publicou a pauta da sessão de julgamento em que foi proferido o acórdão embargado. É possível verificar que, nas informações relativas ao presente processo (pg. 9) , não consta o nome do embargante, que, naquele momento, não possuía representante legal.
Diante de tal fato, tendo em vista o princípio da ampla defesa e do contraditório, dou provimento aos presentes embargos de declaração, declaro a nulidade do acórdão embargado, exclusivamente em relação à Luiz Fernando de Souza, e determino que os autos sejam restituídos a meu gabinete, para instrução com vistas a novo julgamento.
TCU, Sala das Sessões Ministro Luciano Brandão Alves de Souza, em 3 de março de 2021.
WALTON ALENCAR RODRIGUES 
Relator